【裁判字號】    89,上易,1542
【裁判日期】    890530
【裁判案由】    違反漁業法
【裁判全文】
臺灣高等法院刑事判決                      八十九年度上易字第一五四二號
    上  訴  人  臺灣臺北地方法院檢察署檢察官
    被      告  甲○○
右上訴人，因被告違反漁業法案件，不服臺灣臺北地方法院八十八年度易字第二七七
八號，中華民國八十九年三月二十日第一審判決（起訴案號：臺灣臺北地方法院檢察
署八十八年度偵字第一五八六四號），提起上訴，本院判決如左：
    主  文
原判決撤銷。
甲○○違反主管機關依漁業法第四十四條第一款所為禁止採捕水產動物之公告，處罰
金新台幣仟元，如易服勞役以銀元佰元即新台幣玖佰元折算壹日。緩刑年。
釣竿壹支、魚婁、魚線壹組均沒收。
    事  實
一、甲○○於民國（下同）八十八年七月十一日上午十時十五分許，違反主管機關台
    北縣政府依據漁業法第四十四條第一款發布禁止採捕水產動物之公告，在台北縣
    烏來鄉○○路五號下方河流，以釣竿採捕魚類，被警查獲，扣得其所用之釣竿壹
    支、魚婁、魚線壹組。
二、案經台北縣警察局新店分局移送台灣台北地方法院檢察署檢察官，聲請簡易判決
    。
    理  由
一、被告甲○○固承認於右揭時地持釣竿釣魚之事實，然辯稱：其先前未看到公告，
    不知該處禁止釣魚等語。經查：上開台北縣政府公告主旨為：「本縣烏來鄉南勢
    桂山發電廠堰堤壩以上各溪流及支流，延長禁漁期壹年（自八十七年十一月一日
    起至八十八年十月三十一日止）禁漁期間嚴禁使用任何器具採捕魚類資源，以確
    保該溪流生態資源之永續利用」；公告之法令依據為漁業法第四十四條；公告事
    項則包括禁漁期間、禁漁範圍及禁止以任何器具採捕魚類資源等事項，由該公告
    之內容判斷，應係針對台北縣烏來鄉南勢桂山發電廠堰堤上游全部河域、自八十
    七年十一月一日起至八十八年十月三十一日禁止採捕魚類資源。按刑法第十六條
    前段規定，不得因不知法律而免除責任，被告在上開地點釣魚，縱然不知漁業法
    之規定，以及未見到台北縣政府之公告，亦不能解免其責，此外復有被告釣魚之
    照片及釣竿壹支、魚婁、魚線壹組扣案可資佐證，被告犯行堪以認定。
二、核被告違反漁業法第四十四條第一款之規定，應依同法第六十條第二項規定處罰
    ，檢察官之簡易判決處刑書認被告違反漁業法第四十四條第三款規定，應依同法
    第六十一條處罰，起訴（聲請簡易判決處刑）法條，容有未洽，應予變更（按檢
    察官之上訴書已載明原聲請書之法條有誤）。原審認被告所為應由行政機關依漁
    業法第六十五條處罰，而對被告為無罪之諭知，容有未洽，檢察官提起上訴，指
    摘原判決不當，為有理由，應由本院將原判決撤銷改判，審酌被告之素行、犯罪
    之動機、手段、所生危害及其犯後態度等一切情狀，判處如主文所示之刑，並諭
    知罰金如易服勞役之折算標準如主文之所示。末查被告前未曾受有期徒刑以上刑
    之宣告，此有台灣高等法院檢察署刑事資料中心前科查註紀錄表附卷可稽，又一
    般百姓未必知悉漁業法之規定，被告係攜子至該址遊玩，一時興起而釣魚，並非
    大量採捕魚類，且並無所獲，其情節輕微，被告經此起訴審判後，當能知所警惕
    ，信無再犯之虞，本院認所宣告之刑以暫不執行為適當，爰併諭知緩刑三年，以
    策自新。
三、扣案之釣竿壹支、魚婁、魚線壹組依漁業法第六十八條規定沒收。
據上論斷，應依刑事訴訟法第三百六十九條第一項前段、第三百六十四條、第二百九
十九條第一項前段、第三百條，漁業法第六十條第二項、第六十八條，刑法第十一條
前段、第四十二條第二項、第七十四條第一款，罰金罰鍰提高標準條例第二條，現行
法規所定貨幣單位折算新台幣條例第二條，判決如主文。
本案經檢察官沈明彥到庭執行職務。
附錄本案論罪科刑依據之法條：
中    華    民    國    八十九    年       五       月       三十       日
                            臺灣高等法院刑事第二十二庭
                                審判長法  官  許  正  順
                                      法  官  胡  方  新
                                      法  官  林  明  俊
右正本證明與原本無異。
不得上訴。
                                      書記官  蕭  進  忠
中    華    民    國    八十九    年       六       月        二        日
附錄：本案論罪科刑法條全文
漁業法第六十條第二項：
違反主管機關依第四十四條第一款、第二款所為之公告事項者，處三年以下有期徒刑
、拘役或科或併科新臺幣十五萬元以下罰金。


司法院資訊處製作；財團法人民間司法改革基金會備份。
